臺灣屏東地方法院民事裁定　　　　　　　100年度財管字第6號
聲　請　人　國泰世華商業銀行股份有限公司
法定代理人　汪國華
代　理　人　蘇志仁
相　對　人　行政院國軍退除役官兵輔導委員會屏東縣榮民服務
　　　　　　處
法定代理人　林高智
上列聲請人聲請選任行政院國軍退除役官兵輔導委員會屏東縣榮
民服務處為被繼承人程興武之遺產管理人事件，本院裁定如下：
    主  文
聲請駁回。
聲請程序費用新台幣壹仟元由聲請人負擔。
    理  由
一、聲請意旨略以：被繼承人程興武於民國82年2 月6 日向聲請
    人借款新臺幣（下同）伍拾肆萬元，約定利息按年息20% 計
    算，借款期限為3 年。嗣被繼承人程興武於83年5 月26日與
    聲請人訂立土地、建築改良物扺押權設定契約書，提供其所
    有之不動產設定本金最高限額肆拾萬元整之扺押權予聲請人
    ，以擔保被繼承人程興武對聲請人現在及將來所負之各項借
    款、票據、保證、損害賠償等及其他一切債務之清償。因被
    繼承人程興武於83年9 月9 日即未再繳款，目前合計結欠參
    拾萬元整，及自83年9 月10日起至清償日止之利息，經聲請
    人強制執行該抵押權之不動產，業經鈞院以99年司執字第33
    137 號受理在案。嗣被繼承人程興武已於83年12月28日死亡
    ，致執行拍賣被繼承人程興武所有不動產程序無法進行，且
    經查其無法定順位繼承人，為利後續執行程序之進行，爰依
    法聲請選任行政院國軍退除役官兵輔導委員會屏東縣榮民服
    務處為被繼承人之遺產管理人等語。
二、按繼承開始時，繼承人之有無不明，而無親屬會議，或親屬
    會議未於民法第1177條所定期限內選定遺產管理人者，利害
    關係人得聲請法院選任遺產管理人，固為民法第1178條第2
    項所明定。惟台灣地區與大陸地區人民關係條例第68條第1
    項及第3 項規定，現役軍人或退除役官兵死亡而無繼承人或
    繼承人不明或繼承人因故不能管理遺產者，由主管機關管理
    其遺產；第一項遺產管理辦法，由國防部及國軍退除役官兵
    輔導委員會分別擬定，報請行政院核定之。依退除役官兵死
    亡無人繼承遺產管理辦法第4 條規定，亡故退除役官兵遺產
    ，除設籍於行政院國軍退除役官兵輔導委員會所屬安養機構
    者，由該安養機構為遺產管理人外，餘由設籍地輔導委員會
    所屬之退除役官兵服務機構為遺產管理人。可知台灣地區與
    大陸地區人民關係條例施行後，大陸來台之退除役官兵死亡
    而無繼承人、繼承人不明、繼承人因故不能管理遺產者，應
    由其主管機關以法定遺產管理人之地位管理遺產，無庸聲請
    法院選任遺產管理人。
三、經查，聲請人主張被繼承人程興武已死亡，遺有不動產及與
    之有債務關係，被繼承人程興武之配偶程潘福妹已先於83年
    11月10日死亡，此外並無其他繼承人，並提出繼承系統表、
    戶籍謄本影本、除戶戶籍謄本影本、土地建築改良物扺押權
    設定契約書影本、他項權利證明書影本、土地登記第二類謄
    本影本、本院99年10月25日屏院惠家慧字第0990029662號函
    、本院民事執行處函等件為證，堪信為真實，惟聲請人曾於
    99年12月3 日向本院聲請選任被繼承人程興武之遺產管理人
    ，經本院依職權向行政院國軍退除役官兵輔導委員會屏東榮
    譽國民之家函查知被繼承人程興武生前為屏東縣榮民服務處
    所屬榮民，由該榮民服務處服務照顧，是本院以99年度財管
    字第56號聲請駁回在案，有本院99年度財管字第56號民事裁
    定在卷可考。是被繼承人生前既為榮民服務處所屬榮民，揆
    諸前揭規定規定，應由其法定遺產管理人即行政院國軍退除
    役官兵輔導委員會屏東縣榮民服務處為遺產管理人，本件聲
    請人遽以聲請指定行政院國軍退除役官兵輔導委員會屏東縣
    榮民服務處為遺產管理人，於法自有未合，應予駁回。
四、依非訟事件法第21條第1 項前段、第24條第1 項，裁定如主
    文。
中    華    民    國   100    年    4     月    19    日
                        家事庭法  官  林美靜
以上正本係照原本作成。
如不服本裁定應於送達後10日內向本院提出抗告狀，並繳納抗告
費新臺幣1,000元。
中    華    民    國   100    年    4     月    19    日
                              書記官  孫秀桃